【裁判字號】    98,上訴,1247
【裁判日期】    980729
【裁判案由】    違反毒品危害防制條例
【裁判全文】
臺灣高等法院臺中分院刑事判決        98年度上訴字第1247號
上  訴  人  臺灣彰化地方法院檢察署檢察官
上  訴  人
即  被  告  乙○○
                    號
上列上訴人等因被告違反毒品危害防制條例案件，不服臺灣彰化
地方法院九十八年度訴字第五二○號中華民國九十八年四月十六
日第一審判決（起訴案號：臺灣彰化地方法院檢察署九十八年度
毒偵字第四七六號），提起上訴，本院判決如下：
    主  文
原判決撤銷。
乙○○施用第一級毒品，累犯，處有期徒刑玖月；扣案之第一級
毒品海洛因壹包（含袋驗餘數量○．二一○三公克）、內沾有微
量第一級毒品海洛因之殘渣袋壹個均沒收銷燬之，注射針筒壹支
、塑膠鏟管貳支均沒收。又施用第二級毒品，累犯，處有期徒刑
伍月；扣案沾有微量第二級毒品甲基安非他命之殘渣袋壹個沒收
銷燬之，吸食器壹組沒收。應執行有期徒刑壹年；扣案之第一級
毒品海洛因壹包（含袋驗餘數量○．二一○三公克）、內沾有微
量第一級毒品海洛因之殘渣袋壹個、沾有微量第二級毒品甲基安
非他命之殘渣袋壹個均沒收銷燬之，注射針筒壹支、塑膠鏟管貳
支及吸食器壹組均沒收。
    事  實
一、乙○○前曾於民國（下同）八十二年間，因犯施用毒品罪及
    施用化學合成麻醉藥品罪，經本院分別判處有期徒刑三年二
    月、三月，並定其應執行刑為有期徒刑三年三月確定。其後
    乙○○並未到案執行，其於八十五年間，又再因犯施用毒品
    罪及施用化學合成麻醉藥品罪，經本院再分別判處有期徒刑
    三年、三月，並定其應執行刑為有期徒刑三年二月確定。嗣
    經入監接續執行，已於八十七年四月十五日縮短刑期假釋出
    監並交付保護管束，應至九十一年三月二十日才縮刑期滿，
    但其後乙○○又於八十九年間施用毒品被警查獲，其假釋乃
    被撤銷，經入監執行殘刑有期徒刑三年十一月又五日，已於
    九十三年十一月三十日縮刑期滿而執行完畢。又乙○○於八
    十九年間因施用毒品被警查獲之後，業經臺灣彰化地方法院
    裁定移送觀察、勒戒，後因認有繼續施用毒品之傾向，復又
    裁定移送強制戒治，並於九十年四月二日裁定停止戒治交付
    保護管束，後至九十年五月二十九日保護管束期滿未被撤銷
    ，視為強制戒治執行完畢，其施用毒品之犯行乃經臺灣彰化
    地方法院檢察署檢察官以該署九十年度戒毒偵字第一八四一
    號不起訴處分書為不起訴處分確定。惟此後乙○○又再於五
    年內之九十四年間，又因犯施用第一、二級罪，經本院各判
    處有期徒刑一年七月、十月，並定其應執行刑為有期徒刑二
    年三月；後再因「中華民國九十六年罪犯減刑條例」之施行
    ，而減為有期徒刑九月又十五日、五月，應執行有期徒刑一
    年一月又十五日確定。
二、詎乙○○仍不知悔改，復基於施用第一級毒品海洛因之犯意
    ，於九十八年一月二十二日十二時許，在其彰化縣花壇鄉○
    ○村○○路○段五九○巷九號之住處內，以將海洛因加水置
    於針筒後再予施打手臂之方式，施用第一級毒品海洛因一次
    。此外，乙○○另又基於施用第二級毒品甲基安非他命之犯
    意，於九十八年一月二十二日十二時施用海洛因前後之某時
    點，亦在其上開住處內，另以將第二級毒品甲基安非他命置
    於吸食器內，點火燒烤，再吸食所產生煙霧之方式，另再施
    用第二級毒品甲基安非他命一次。
三、嗣於九十八年一月二十二日十三時四十分許，乙○○為警在
    其上開住處內查獲，並扣得海洛因一包（含袋送驗數量○．
    二一四五公克，驗餘數量○．二一○三公克）、內沾有微量
    第一級毒品海洛因之殘渣袋一個、及其所有供施用第一級毒
    品海洛因所用之注射針筒一支塑膠鏟管二支，以及內沾有微
    量第二級毒品甲基安非他命之殘渣袋一個、供施用第二級毒
    品甲基安非他命所用之吸食器一組等物。
四、案經彰化縣警察局鹿港分局移請臺灣彰化地方法院檢察署檢
    察官偵查起訴。
    理  由
一、本案上訴人即被告乙○○（以下簡稱為被告）對於上開施用
    第一級毒品海洛因、第二級毒品甲基安非他命之犯行，已於
    警、偵訊中，及於原審法院及本院審理時，均坦白承認。雖
    有辯稱：係同時施用第一級毒品海洛因及第二級毒品甲基安
    非他命云云；但觀其施用方法及施用工具均有不同，顯係異
    時並以不同之方法施用，被告此部分所辯，係屬卸責之詞，
    不足採信。又被告於事實欄所示時、地為警查獲後，經警依
    法採集其尿液送驗，結果呈嗎啡及甲基安非他命陽性反應，
    此情有上開尿液代號與真實姓名對照認證單及詮昕科技股份
    有限公司濫用藥物尿液檢驗報告各一紙附卷可稽。再者，被
    告被警查獲之白色粉末一包，經送請行政院衛生署草屯療養
    院鑑定結果，確有海洛因成分，其含袋送驗數量為○．二一
    四五公克，驗餘數量為○．二一○三公克，此情亦有行政院
    衛生署草屯療養院九十八年四月十四日草療鑑字第○九八○
    四○○一二○號鑑定書附卷足憑。此外，復有內沾有微量第
    一級毒品海洛因之殘渣袋一個、內沾有微量第二級毒品甲基
    安非他命之殘渣袋一個、供施用第一級毒品海洛因之注射針
    筒一支、塑膠鏟管二支、及供施用第二級毒品甲基安非他命
    之吸食器一組扣案可資佐證，足認被告確有上開施用第一、
    二級毒品之犯行無誤。又按修正毒品危害防制條例就施用毒
    品者，僅於「初犯」及「五年後再犯」二種情形，有其追訴
    條件之限制，即須於初犯經觀察、勒戒或強制戒治釋放後，
    五年內均無施用毒品之行為，始能認其前所實施之觀察、勒
    戒或強制戒治已足遮斷毒癮，而得於五年後再犯時，再予適
    用初犯之規定，重行觀察、勒戒等程式；倘五年內已經再犯
    ，被依法追訴處罰，縱其第三次（或第三次以上）施用毒品
    之時間在初犯釋放五年以後，即與「五年後再犯」之情形有
    別，且因已於「五年內再犯」，顯見其再犯率甚高，原實施
    觀察、勒戒或強制戒治，已無法收其實效，而無五年戒斷期
    之存在，自無再經觀察、勒戒及強制戒治之必要，應由檢察
    官逕行起訴（最高法院九十五年度台非字第五九號刑事判決
    、九十五年度台非字第六五號刑事判決及九十五年度第七次
    刑事庭會議決議參照）。經查，本案被告曾於八十九年間因
    施用毒品被警查獲，其後經臺灣彰化地方法院裁定移送觀察
    、勒戒，後因認有繼續施用毒品之傾向，復又裁定移送強制
    戒治，並於九十年四月二日裁定停止戒治交付保護管束，後
    至九十年五月二十九日保護管束期滿未被撤銷，視為強制戒
    治執行完畢，其施用毒品之犯行乃經臺灣彰化地方法院檢察
    署檢察官以該署九十年度戒毒偵字第一八四一號不起訴處分
    書為不起訴處分確定，惟此後被告又再於五年內之九十四年
    間，又因犯施用第一、二級罪，經本院各判處有期徒刑一年
    七月、十月，並定其應執行刑為有期徒刑二年三月，後再因
    「中華民國九十六年罪犯減刑條例」之施行，而減為有期徒
    刑九月又十五日、五月，應執行有期徒刑一年一月又十五日
    確定；上開各情有臺灣彰化地方法院檢察署刑案資料查註紀
    錄表及本院被告全國前案紀錄表各一份在卷可參。依照上開
    說明，本案被告施用毒品之犯行既經檢察官提起公訴，本院
    自應依法論科。綜上，本案被告之犯罪事證明確，被告上開
    施用第一、二級毒品之犯行，應堪認定。
二、核被告所為，係犯毒品危害防制條例第十條第一項之施用第
    一級毒品罪，及同條第二項之施用第二級毒品罪。至其持有
    第一級毒品海洛因及第二級毒品甲基安非他命並進而施用，
    其持有之低度行為應被施用之高度行為所吸收，均不另論罪
    。至其所犯上開二罪間，犯意各別，行為互殊，應予分論併
    罰。又查被告前曾於八十二年間，因犯施用毒品罪及施用化
    學合成麻醉藥品罪，經本院分別判處有期徒刑三年二月、三
    月，並定其應執行刑為有期徒刑三年三月確定；其後被告並
    未到案執行，其於八十五年間，又再因犯施用毒品罪及施用
    化學合成麻醉藥品罪，經本院再分別判處有期徒刑三年、三
    月，並定其應執行刑為有期徒刑三年二月確定；嗣經入監接
    續執行，已於八十七年四月十五日縮短刑期假釋出監並交付
    保護管束，應至九十一年三月二十日才縮刑期滿，但其後被
    告又於八十九年間施用毒品被警查獲，其假釋乃被撤銷，經
    入監執行殘刑有期徒刑三年十一月又五日，已於九十三年十
    一月三十日縮刑期滿而執行完畢；上開事實同有臺灣彰化地
    方法院檢察署刑案資料查註紀錄表及本院被告全國前案紀錄
    表各一份在卷可據。被告在受上開有期徒刑執行完畢後，五
    年以內故意再犯本案有期徒刑以上之上開二罪，均為累犯，
    均應依據刑法第四十七條第一項之規定加重其刑。扣案之海
    洛因一包（含袋驗餘數量○．二一○三公克）、內沾有微量
    第一級毒品海洛因之殘渣袋一個、內沾有微量第二級毒品甲
    基安非他命之殘渣袋一個，均應依據毒品危害防制條例第十
    八條第一項前段之規定宣告沒收銷燬（鑑定耗損之海洛因已
    不存在，不須再為沒收銷燬之宣告）。被告所有供施用第一
    級毒品海洛因所用之注射針筒一支塑膠鏟管二支，以及其所
    有並供施用第二級毒品甲基安非他命所用之吸食器一組，亦
    另依據刑法第三十八條第一項第二款之規定宣告沒收。
三、原審判決就被告上開所犯予以論罪科刑，固屬有見，惟原審
    判決未待行政院衛生署草屯療養院鑑定結果，認扣案之海洛
    因一包僅重○．二公克，此部分事實之認定尚有未合。另扣
    案之海洛因殘渣袋一個及甲基安非他命殘渣袋一個，係被告
    施用毒品之後剩餘之殘渣袋，此情業據被告供述在卷，而上
    開殘渣袋其內分別沾有微量之海洛因或甲基安非他命，亦有
    上開扣押物可憑。袋內既分別沾留有上開第一、二級毒品（
    經洗滌亦無從析離），即應依據毒品危害防制條例第十八條
    第一項前段之規定宣告沒收銷燬；原判決僅為沒收之宣告，
    於法即有未當。是本案被告上訴求為緩刑宣告或移送美沙冬
    治療，其上訴雖無理由，但公訴人上訴指摘原審判決未將上
    開沾有微量海洛因或甲基安非他命之殘渣袋宣告沒收銷燬不
    當，其上訴則為有理由，應由本院將原審判決予以撤銷改判
    。爰審酌被告之品行、施用第一、二級毒品之情節、所生健
    康危害、及其犯罪之後雖大致坦承犯行，但被告曾因施用毒
    品經送強制戒治及執行刑罰，猶不思戒絕毒癮，顯未見真正
    悔悟等一切犯罪情狀，就其所犯施用第一、二級毒品二罪，
    仍分別量處有期徒刑九月及五月，且定其應執行刑為有期徒
    刑一年。扣案之第一級毒品海洛因一包（含袋驗餘數量○．
    二一○三公克）、內沾有微量第一級毒品海洛因之殘渣袋一
    個、沾有微量第二級毒品甲基安非他命之殘渣袋一個，均依
    法宣告沒收銷燬之，扣案之注射針筒一支、塑膠鏟管二支及
    吸食器一組，亦均依法宣告沒收。
四、據上論斷，應依刑事訴訟法第三百六十九條第一項前段、第
    三百六十四條、第二百九十九條第一項前段、毒品危害防制
    條例第十條第一項、第二項、第十八條第一項前段、刑法第
    十一條前段、第四十七條第一項、第三十八條第一項第二款
    、第五十一條第五款，判決如主文。
本案經檢察官甲○○到庭執行職務。
中    華    民    國    98    年    7     月    29    日
            刑事第三庭   審判長法  官   王  增  瑜
                               法  官   梁  堯  銘
                               法  官   廖  柏  基
以上正本證明與原本無異。
施用第一級毒品部分，得上訴。
施用第二級毒品部分，不得上訴。
如不服本判決應於收受送達後十日內向本院提出上訴書狀，其未
敘述上訴之理由者，並得於提起上訴後十日內向本院補提理由書（
均須按他造當事人之人數附繕本）「切勿逕送上級法院」。
                               書記官   曾  煜  智
中    華    民    國    98    年    7     月    29    日
附錄論罪科刑法條：
毒品危害防制條例第十條：
施用第一級毒品者，處六月以上五年以下有期徒刑。
施用第二級毒品者，處三年以下有期徒刑。


司法院資訊處製作；財團法人民間司法改革基金會備份。
